【裁判字號】    88,上訴,4548
【裁判日期】    890315
【裁判案由】    偽造文書等
【裁判全文】
臺灣高等法院刑事判決                  八十八年度上訴字第四五四八號
    上訴人  即
    自  訴  人  戊○○
                乙○○
    被      告  丁○○
右上訴人因被告偽造文書等案件，不服臺灣臺北地方法院八十八年度自緝字第五二號
，中華民國八十八年十月廿六日第一審判決（併辦案號：臺灣臺北地方法院檢察署八
十六年度偵字第二六二七六號），提起上訴，本院判決如左：
    主  文
原判決撤銷。
丁○○連續行使偽造私文書，足以生損害於他人，處有期徒刑貳年陸月。
    事  實
一、丁○○於民國（下同）八十六年二月中旬，藉由與戊○○外甥女為男友關係，而
    借住戊○○位於台北市○○路○段三一八之一號三樓住處之便，先向戊○○稱其
    一個月後將在台北市○○○路○段一三０號之豐銀證券股份有限公司（下簡稱豐
    銀證券公司）擔任營業員，惟須先拉客戶買股票作業績，買賣一億元可抽一萬元
    云云，戊○○乃於同年三月四日分別將新台幣（下同）十二萬二千六百七十四元
    匯至丁○○指定之安泰銀行民生分行不知情宋謝美慧帳戶（丁○○借用買賣股票
    之人頭戶）內，及將現金二十五萬元交予丁○○，另戊○○亦介紹其膩友乙○○
    匯款二十一萬九千三百十二元至上開宋謝美慧帳戶，委託丁○○買入股票。另乙○○、戊○○在丁○○之慫恿下，為避免使用他人帳戶買賣股票權益保障不週，
    而分別於八十六年二月二十八日及同年三月十八日在豐銀證券公司及安泰商業銀
    行民生分行（以下簡稱安泰銀行）開立證券買賣及交割委託存款戶。詎丁○○因
    在證券公司作丙種股票買賣，為求覓得資金以利其股票操作，謀以乙○○、戊○○二人買賣股票之款項，作其日後操作丙種股票資金調度之用，竟意圖為自己不
    法之所有，並基於概括犯意，趁乙○○、戊○○二人辦理開戶未注意之際，在豐
    銀證券公司櫃檯旁，分別接續多次盜蓋乙○○、戊○○印章於空白之安泰銀行存
    摺類存款取款憑條上，留備日後使用。同年三月間起由戊○○、乙○○陸續下單
    欲買入太電、開發、華隆等股票，再由丁○○利用該二人資金，透過不知情之豐
    銀證券公司營業員甲○○（業經原審以八十七年度自字第二一０號判決無罪，本
    院八十八年度上訴字第九０一號判決上訴駁回，自訴人不服上訴最高法院審理中
    ）買入或賣出股票，嗣丁○○又向戊○○、乙○○謊稱已取得豐銀證券公司營業
    員一職，要求戊○○、乙○○二人直接以0000000號之專線電話向其下單
    購買股票，惟丁○○始終未任職於豐銀證券公司擔任營業員工作，僅在該證券公
    司七樓ＶＩＰ室操作買賣股票，然仍稱台灣上市股票加權指數會漲到三萬點云云
    ，要求乙○○將其在其他證券公司委託買入之味全、國建、長榮、國壽、北企、
    東企等股票移至豐銀證券公司，給丁○○作業績，並繼續鼓吹戊○○、乙○○向
    丁○○下單，使戊○○、乙○○在不知情之下而越陷越深，且丁○○連續自同年
    三月六日起至同年九月十七日止，未經戊○○、乙○○同意，私自透過不知情之
    營業員賣出新建、長億、茂矽、中日、太設、華隆、華銀、味全、日月光、太電
    、開發、台積電等股票（如附表所示），再連續自同年三月八日起至同年九月二
    十二日多次自行或利用不知情之甲○○在上開已蓋妥印文之空白之安泰銀行存摺
    類存款取款憑條上，填寫領取金額及帳號而偽造私文書，據以行使向安泰銀行民
    生分行提領現金，使承辦人員陷於錯誤，而予以交付，丁○○以之作以交割股款
    或轉入不知情之丙○○等人頭帳戶中供丁○○操作丙種股票資金之用，足以生損
    害於戊○○及乙○○。其間在八十六年九月間，丁○○為掩飾其私自賣出股票之
    事實及幾經戊○○、乙○○要求查看所購入股票未果之下，又在豐銀證券公司Ｖ
    ＩＰ室內，連續將豐銀證券公司分別列印之乙○○、戊○○之股票存摺明細表上
    之股票買入、賣出之股數紀錄，接續以立可白塗料塗抹，再更改買入數字或以剪
    貼方式，刪除賣出紀錄，加入虛偽之買入紀錄，並在更改數字、換貼之處，隨意
    拿取該ＶＩＰ室內之林姿秀印章接續盜蓋（共二十一處）其上之方式而掩飾其變
    造私文書犯行，待變造完成後，再影印交予乙○○、戊○○而多次行使變造私文
    書，足以生損害於林姿秀、乙○○、戊○○及豐銀證券公司製作存摺明細表之正
    確性，迨至同年十月三十日，乙○○欲下單出售味全股票，經豐銀證券公司告知
    其帳戶內已無股票可賣，方知有異，親至豐銀證券公司查詢結果，始知上情，丁○○共計詐得戊○○二百六十八萬零五百六十二元、乙○○一千一百八十七萬一
    千九百七十一元。
二、案經自訴人戊○○、乙○○提起自訴，暨台灣台北地方法院檢察署檢察官移送原
    審併案審理。
    理  由
一、右揭事實業據被告丁○○於原審及本院審理中坦承不諱，核與自訴人乙○○、戊○○於偵查、原審暨本院調查及審理時指訴情節相符。且查：
（一）被告丁○○於原審訊問時稱：「（為何有一筆錢匯入甲○○母親帳號？）因他
      買現股，我轉做融資，轉過去做丙種的。：：（幫他們賣股票都是你？）買賣
      都是我，（為何都盜賣自訴人的股票？）我賣掉他們的股票轉到甲○○那邊做
      丙種，也是我自己操作的。做丙種的。」（見原審卷八十八年八月二十日訊問
      筆錄）、「（提示客戶交易明細表）是你交賴、陳二人的？）是營業員甲○○
      交給我，我再交給他們的。（你上次說是偽造的？）我給他們的都是影本，我
      把資料改了，影印給他們，他們都沒有賣。我全都用彩色影印。印章林姿秀是
      我隨便蓋的，因有些塗改部分用印章，會蓋掉我修改的部分。」（見原審卷八
      十八年九月二十三日訊問筆錄）；「（八十六年三月時是否賴與陳二人都有匯
      錢給你？）對。是叫我買股票的，我有買賣後賣掉，買更多」、「（你交易明
      細表是交給你後自己更改的？）對」、「（提示豐銀證券公司客戶交易明細表
      ）格式為何與你的不一樣？）我只金額部分更改，我以正本更改，影本給他們
      」、「（你不是整個表格改，只改金額？）對，我用立可白、膠水剪貼。：：
      我只把賣掉的部分塗掉，金額也塗掉，總額部分用剪貼的。」（見原審卷八十
      八年十月七日審判筆錄）。
（二）被告丁○○八十八年十二月十六日於本院訊問時仍稱：「（詐欺之金額是否相
      符？）是的，應是判決書所示之數額。：：我確有虧空自訴人所損失之金錢。
      」；復於八十八年十二月三十日本院訊問時稱：「（你用何人戶頭買賣股票？
      ）是用營業員戶頭做買賣。」；又於八十八年一月十三日本院訊問時稱：「（
      你是否有用丙○○帳戶做股票？）我不知道。帳戶由甲○○決定，因為戊○○
      與乙○○沒有融資。」至本院八十九年一月二十一日訊問時稱：「（你為何要
      自訴人匯款入宋謝美慧之帳戶？）因為宋謝美慧是融資戶，所以要自訴人匯款
      入該帳戶以利我操作買賣融資之股票。」；被告丁○○八十九年三月一日於本
      院審判時亦稱：「（你是否有向自訴人表示你將取得豐銀證券公司營業員職務
      ，要自訴人購買股票並交由你代為辦理及操作？）我原本就有營業員資格，只
      是我本身有操作股票不能任職證券公司」、「（自訴人所買之股票是如何購買
      ？在自訴人開戶前用何人之帳戶做買賣？）都是買我所介紹之股票，如在他們
      開戶前則是用營業員之帳戶做買賣」、「（你是否盜用自訴人之印章，私自蓋
      用在取款條上？）我是並未告訴自訴人真實之買賣過程，我因為自訴人帳戶並
      未辦理融資融券，我為了要做融資才會利用自訴人的錢，轉到營業員所有之帳
      戶做股票融資買賣。而買賣之盈虧均由我負責」、「（是否利用宋謝美慧之帳
      戶做買賣？）是的」、「（你販賣自訴人的股票，均在自訴人之帳戶賣出？）
      是的」、「（你是否把自訴人股票賣出後，就把錢匯入丙○○之帳戶？）是的
      。但那是營業員的人頭帳戶，供客戶做融資使用」、「（你是否在八十六年九
月間，為掩飾私自賣出股票之事實及幾經戊○○、乙○○要求查看所購入股票
      未果之下，又在豐銀證券公司ＶＩＰ室內，連續將豐銀證券公司分別列印之乙○○、戊○○之股票存摺明細表上之股票買入、賣出之股數紀錄，接續以立可
      白塗料塗抹，再更改買入數字或以剪貼方式，加入虛偽之買入紀錄，並在更改
      數字、貼換之處，隨意拿取該ＶＩＰ室內之林姿秀印章接續盜蓋（共二十一處
      ）其上之方式而掩飾其變造私文書之犯行，待變造完後，再影印交予乙○○、
      戊○○而行使偽造私文書，供自訴人查看？）我僅有更改賣出紀錄，並未更改
      買入紀錄」。
（三）證人陳永賦於本院八十八年度上訴字第九０一號八十八年六月十日訊問時證稱
      ：伊在貴賓室即曾聽見丁○○在電話中向自訴人戊○○表示，伊係豐銀證券之
      營業員云云。又自訴人戊○○於本院八十九年三月一日審判時稱：「（被告拿
      了幾次之明細資料給你看？）大約五、六次。非被告所說的一次。」；復有戊○○、乙○○之客戶股票集保明細表、客戶交易明細表、陽明山信用合作社跨
      行匯款回單、台北區中小企業銀行匯款回條聯影本、安泰商業銀行民生分行八
      十七年八月七日安民務字第一三九四號函（見八十八年度自緝字第一六號刑事
      卷第二十八頁）、八十七年十月十七日（八七）安民務字第一八四三號函所附
      之取款憑條、變造之股票存摺明細表、原審八十七年度自字第二一０號及本院
      八十八年度上訴字第九０一號自訴人自訴甲○○偽造文書案之刑事判決影本附
      卷可稽，故本件事證明確，被告犯行堪以認定，應依法論科。
二、核被告丁○○所為，係犯刑法第二百十六條、第二百十條之行使偽造、變造私文
    書罪、第三百三十九條第一項詐欺取財罪。被告丁○○利用不知情之甲○○偽造
    部分私文書部分，為間接正犯。又被告丁○○盜用自訴人戊○○、乙○○、案外
    人林姿秀之印章於取款憑條、股票存摺明細表之行為，為偽造取款憑條、變造股
    票存摺明細表之私文書之階段行為，不另論盜用印章罪。被告丁○○偽造、變造
    文書後，復持以行使，其偽造、變造之低度行為為行使之高度行為吸收，只論行
    使罪。又被告丁○○先後多次行使偽造私文書、多次行使變造私文書、詐欺犯行
    ，均時間緊接，罪名與構成要件相同，顯係基於概括犯意而為，應各依連續犯規
    定論以一罪，並加重其刑。又被告丁○○所犯上開三罪間，有方法結果之牽連犯
    之裁判上一罪關係，應從一重之情節較重之行使偽造私文書罪處斷。
三、又台灣台北地方法院檢察署檢察官移送原審併案之八十六年度偵字第二六二七六
    號戊○○、乙○○告訴被告丁○○詐欺罪部分，與本件自訴案件，為同一事實，
    併此敘明。
四、原審據以論罪科刑固非無見，惟查原判決關於詐欺自訴人之股票股數額未詳細認
    定，被告行使變造私文書部分僅認定為二次，其事實之認定，尚有未洽，又以「
    被告偽造文書後，復持以行使，其偽造之低度行為為行使之高度行為吸收」，漏
    論被告變造文書並加以行使之行為，理由亦有未盡完備，自訴人上訴意旨認原判
    決量刑過輕，雖未足採，但原判決既有前揭可議之處，仍屬無可維持，應由本院
    將原判決撤銷改判。爰審酌被告丁○○犯罪之動機、目的、手段、品行、智識程
    度、詐騙金額高達千萬元以上及犯罪後尚能坦承犯行之態度等一切情狀，量處有
    期徒刑貳年陸月。
五、自訴人乙○○經合法傳喚，無正當理由不到庭，不待其陳述，逕行判決。
據上論斷，應依刑事訴訟法第三百六十九條第一項前段、第三百六十四條、第二百九
十九條第一項前段、第三百三十一條第一項後段，刑法第五十六條、第二百十六條、
第二百十條、第三百三十九條第一項、第五十五條，罰金罰鍰提高標準條例第一條前
段，判決如主文。
中     華     民     國    八十九   年       三       月        十五    日
                             臺灣高等法院刑事第廿三庭
                                 審判長法  官  劉  靜  嫻
                                       法  官  吳      燦
                                       法  官  王  炳  梁
右正本證明與原本無異。
如不服本判決應於收受送達後十日內向本院提出上訴書狀，其未敘述上訴之理由者並
得於提起上訴後十日內向本院補提理由書（均須按他造當事人之人數附繕本）。
                                       書記官  潘  大  鵬
中     華     民     國    八十九   年       三       月      二十三    日
附錄：本案論罪科刑法條全文
刑法第二百十六條：
行使第二百十條至第二百十五條之文書者，依偽造、變造文書或登載不實事項或使登
載不實事項之規定處斷。
刑法第二百十條：
偽造、變造私文書，足以生損害於公眾或他人者，處五年以下有期徒刑。
刑法第三百三十九條：
意圖為自己或第三人不法之所有，以詐術使人將本人或第三人之物交付者，處五年以
下有期徒刑、拘役或科或併科一千元以下罰金。
以前項方法得財產上不法之利益或使第三人得之者亦同。
前二項之未遂犯罰之。
盜賣股票附表（參客戶交易明細表）：
┌─────┬───────┬────────┬────────────┐
│被盜賣人  │  日    期    │    名    稱    │    股    數            │
├─────┼───────┼────────┼────────────┤
│乙○○    │  86/03/06    │    新建        │    20,000              │
│          ├───────┼────────┼────────────┤
│          │  86/03/06    │    長億        │    20,000              │
│          ├───────┼────────┼────────────┤
│          │  86/03/08    │    茂矽        │     5,000              │
│          ├───────┼────────┼────────────┤
│          │  86/03/08    │    新建        │    20,000              │
│          ├───────┼────────┼────────────┤
│          │  86/03/12    │    華紙        │    10,000              │
│          ├───────┼────────┼────────────┤
│          │  86/03/12    │    茂矽        │     5,000              │
│          ├───────┼────────┼────────────┤
│          │  86/03/12    │    中日        │    20,000              │
│          ├───────┼────────┼────────────┤
│          │  86/03/14    │    太設        │    35,000              │
│          ├───────┼────────┼────────────┤
│          │  86/04/17    │    開發        │     5,000              │
│          ├───────┼────────┼────────────┤
│          │  86/04/17    │    華隆        │    20,000              │
│          ├───────┼────────┼────────────┤
│          │  86/04/21    │    茂矽        │    10,000              │
│          ├───────┼────────┼────────────┤
│          │  86/07/22    │    華銀        │     5,000              │
│          ├───────┼────────┼────────────┤
│          │  86/07/23    │    開發        │     2,000              │
│          ├───────┼────────┼────────────┤
│          │  86/08/14    │    華銀        │     5,000              │
│          ├───────┼────────┼────────────┤
│          │  86/09/03    │    味全        │     9,000              │
│          ├───────┼────────┼────────────┤
│          │  86/09/03    │    北企        │    16,000              │
│          ├───────┼────────┼────────────┤
│          │  86/09/03    │    東企        │     1,000              │
│          ├───────┼────────┼────────────┤
│          │  86/09/03    │    日月光      │     4,000              │
│          ├───────┼────────┼────────────┤
│          │  86/09/04    │    華銀        │     4,000              │
│          ├───────┼────────┼────────────┤
│          │  86/09/17    │    味全        │     3,000              │
├─────┼───────┼────────┼────────────┤
│戊○○    │  86/04/02    │    太電        │    55,000              │
│          ├───────┼────────┼────────────┤
│          │  86/05/15    │    開發        │     3,000              │
│          ├───────┼────────┼────────────┤
│          │  86/09/01    │    台積電      │     1,000              │
└─────┴───────┴────────┴────────────┘


司法院資訊處製作；財團法人民間司法改革基金會備份。
